臺灣臺南地方法院臺南簡易庭民事判決
111年度南簡字第303號
原      告  邱其祥  


被      告  吉禹企業有限公司

法定代理人  林  志  
上列當事人間請求確認本票債權不存在事件，本院於民國111年4
月27日言詞辯論終結，判決如下：
    主  文
確認被告持有原告所簽發之如附表所示之本票，於超過新臺幣壹
拾陸萬參仟陸佰肆拾玖元之部分，對於原告之票據債權不存在。
原告其餘之訴駁回。
訴訟費用新臺幣壹仟柒佰柒拾元，由被告負擔新臺幣參拾貳元，
餘由原告負擔。　　
    事實及理由
一、原告起訴主張：
　㈠訴之聲明：
　　確認被告對原告之如附表一所示本票（下稱系爭本票）債權
    不存在。
　㈡被告持以原告為發票人之系爭本票聲請准許強制執行，經本
    院111年度司票字第454號裁定准許在案。惟原告係訴外人大
    翔企業有限公司（下稱大翔公司）之法定代理人，系爭本票
    係大翔公司用以支付其向被告購買零件之貨款，大翔公司之
    業務以外銷為主，國外廠商因新冠肺炎疫情而遲延付款或未
    付款項，及原物料、運費等成本提高，致大翔公司無法清償
    貨款共新臺幣（下同）18多萬元。大翔公司與被告間生意往
    來20多年，其有誠意要還款，且已清償2萬元、3,000元，尚
    積欠貨款16萬3,649元。原告係於被告要求簽發本票時，代
    替大翔公司簽發系爭本票交由被告收執，兩造間並無金錢借
    貸關係，且被告之收款對帳單明細表記載之對象係大翔公司
    ，並非原告，爰依法提起本件訴訟，請求確認被告對原告之
    系爭本票債權不存在。
二、被告則以下列情詞資為抗辯：
  ㈠聲明：原告之訴駁回。
  ㈡原告係大翔公司之法定代理人，大翔公司於110年4月間向被
    告訂購如附表二所示之電熱圈等貨品，貨款共計18萬6,649
    元（含稅），被告已出貨完畢，其多次向大翔公司請款，大
    翔公司以新冠肺炎疫情及颱風為由而拖延付款，被告基於商
    業情誼，本欲給予寬限，但大翔公司拖延數月，其僅於110
    年9月30日清償貨款2萬元，嗣又清償3,000元，尚積欠被告
    貨款16萬3,649元未為清償，原告請求被告延長還款期限，
    並以大翔公司法定代理人之身分簽發系爭本票以擔保大翔公
    司上開貨款之支付，系爭本票金額與大翔公司當時積欠之貨
    款金額相同，是原告簽發系爭本票，難謂無原因關係，其自
    應對被告負票據法上之義務。
三、本院得心證之理由：　　
　㈠按確認法律關係之訴，非原告有即受確認判決之法律上利益
    者，不得提起之，民事訴訟法第247條前段定有明文。而該
    條所謂即受確認判決之法律上利益，係指因法律關係之存否
    不明確，致原告在私法上之地位有受侵害之危險，而此項危
    險得以對於被告之確認判決除去之者而言（最高法院42年台
    上字第1031號民事判例參照）。原告主張系爭本票債權不存
    在，然為被告所否認，堪認兩造間系爭本票之債權存否不明
    確，致原告在私法上地位有不安之狀態存在，而此狀態能以
    確認判決除去，是原告提起本件確認之訴，應認有即受確認
    判決之法律上利益，合先敘明。
　㈡次按在票據上簽名者，依票上所載文義負責，票據法第5條第
    1項定有明文。另在原告請求確認債權不存在之訴，如被告
    主張其債權存在時，固應由被告就債權存在之事實負舉證責
    任；惟原告請求確認之債權，倘係票據（票款）債權時，由
    於票據具有無因性（抽象性或無色性）之特質，票據行為一
    經成立後，即與其基礎之原因關係各自獨立，而完全不沾染
    原因關係之色彩。票據權利之行使不以其原因關係存在為前
    提，原因關係不存在或無效，並不影響票據行為之效力，執
    票人仍得依票據文義行使權利。因此，於票據債務人請求確
    認票據債權不存在時，執票人僅須就該票據之真實，即票據
    是否為發票人作成之事實，負證明之責，至於執票人對於該
    票據作成之原因為何，則無庸證明。如票據債務人依票據法
    第13條規定主張其與執票人間有抗辯事由存在時，原則上仍
    應由票據債務人負舉證責任，以貫徹票據無因性之本質，與
    維護票據之流通性通性（最高法院48年台上字第101號、49
    年台上字第334號、50年台上字第1659號及64年台上字第154
    0號民事判例參照）。原告自承系爭本票係其所簽立，揆諸
    上揭最高法院判決要旨，自應就系爭本票債權不存在之抗辯
    事由，負舉證之責。
　㈢查原告開立系爭本票交與被告，係擔保當時大翔公司積欠被
    告之貨款16萬6,649元，嗣又於111年1月12日償還3,000元，
    故大翔公司仍積欠16萬3,649元等情，業據原告於本院審理
    中自承不諱，被告亦不為爭執，復有大翔公司採購單、中華
    郵政WebATM交易明細表、被告收款對帳單明細表在卷可參（
    本院卷第21-27頁），堪認屬實。基上，原告簽立系爭本票
    交與被告，既係作為大翔公司償還積欠貨款之擔保，即表示
    大翔公司債務不履行時，被告得對原告行使系爭本票權利，
    原告主張兩造間無債權債務關係，故被告對原告之系爭本票
    債權不存在，尚屬無據。惟系爭本票交與被告後，原告既再
    償還3,000元，大翔公司目前係積欠16萬3,649元貨款，則被
    告對原告之本票債權應為16萬3,649元，逾此範圍之金額不
    存在。
四、綜上所述，原告請求確認被告對原告之系爭本票債權於超過
    16萬3,649元之部分不存在，為有理由，逾此範圍之請求，
    為無理由，應予駁回。
五、訴訟費用負擔之依據：民事訴訟法第79條。　　　　　
中　　華　　民　　國　　111 　年　　5 　　月　　13　　日
                  臺南簡易庭  法  官  陳尹捷
以上正本係照原本作成。
如不服本判決，應於判決送達後20日內，向本院提出上訴狀並表
明上訴理由，如於本判決宣示後送達前提起上訴者，應於判決送
達後20日內補提上訴理由書（須附繕本）。
如委任律師提起上訴者，應一併繳納上訴審裁判費。　　　　　
中　　華　　民　　國　　111 　年　　5 　　月　　13　　日
　　　　　　　　　　　　　　　書記官  曾美滋
附表一：　　　　　　　　　　　　　　　
發　票　日 票面金額 到　期　日 利息起算日 票據號碼 110年9月30日 16萬6,649元 110年10月31日 110年11月1日 CH642985 
附表二：
單據日期 貨品編號 貨　品　名　稱 數量 金額 營業稅 小　計    110年5月4日 B000-000- 000-00000 電熱圈240V180W 590L20寬(大翔） -印2.5 2 250個    3萬元    1,500元    31,500元  B000-000- 000-00000  電熱圈240V230W 560L20寬(大翔) -印3.5 2 600個       110年5月10日 B000-000- 000-00000  電熱圈240V180W 590L20寬(大翔) -印2.5 2 607個    32,912元    1,646元     34,558元  B000-000- 000-00000  電熱圈240V230W 560L20寬(大翔） -印3.5 2 316個       110年5月13日   B000-000- 000-00000 電熱圈240V320W 670L20寬(大翔） -印4.7 2  405個    43,965元    2,198元    46,163元  B000-000- 000-00000 電熱圈240V320W 720L20寬(大翔) -印5.2 2 608個    110年5月19日  B000-000- 000-00000 電熱圈240V130W 470L20寛(三線) (大翔） 2062個 71,139元 3,289元 74,428元                                                               合計：186,649元